【裁判字號】    92,台上,3703
【裁判日期】    920704
【裁判案由】    偽造有價證券等罪
【裁判全文】
最高法院刑事判決                              九十二年度台上字第三七０三號
    上  訴  人  甲○○
                乙○○
    右  一  人
    選任辯護人  莊安田律師
右上訴人等因偽造有價證券等罪案件，不服台灣高等法院台南分院中華民國九十一年
十月三十一日第二審判決（八十九年度上訴字第一五六六號，起訴案號：台灣雲林地
方法院檢察署八十八年度偵字第一二二０號），提起上訴，本院判決如左：
    主  文
原判決關於乙○○偽造有價證券及甲○○部分均撤銷，發回台灣高等法院台南分院。
    理  由
本件原判決撤銷第一審關於論處上訴人甲○○共同連續行使偽造私文書罪刑部分之判
決，改判論該上訴人以共同連續意圖為自己不法之所有，以不正方法將虛偽資料輸入
電腦，製作財產權之得喪紀錄，而取得他人財產罪，處有期徒刑貳年肆月，併諭知扣
案如原判決附表三及四所示偽造信用卡、附表六所示偽造署押、附表七及八所示偽造
署押及印文，均沒收；並維持第一審論上訴人甲○○、乙○○以共同連續意圖供行使
之用，而偽造有價證券罪，各處有期徒刑伍年，併諭知扣案之偽造「蔡明峰」身分證
壹張、偽造「蔡明峰」印章壹枚、如原判決附表一所示偽造署押及印文、附表二所示
偽造支票均沒收部分之判決，駁回上訴人等該部分之第二審上訴，固非無見。
惟按：(一)、刑法第三百三十九條之三之以不正方法將虛偽資料輸入電腦，製作財產權
之得喪紀錄，而不法取得財產罪，以行為人將不實資料輸入電腦，係製作關乎財產權
得喪之紀錄者，為其構成要件，故行為人究竟將何等不實之資料輸入電腦，及製作何
種財產權、如何得喪之紀錄等有關構成犯罪要件之事實，不但判決書之事實欄應明白
認定、詳加記載，理由欄亦應將其認定犯罪事實所憑之證據及其認定之理由詳為敘述
，始足為適用法律及判斷其適用法律是否適當之根據。原判決就上訴人等共同持用偽
造之信用卡，至特約商店刷卡消費，使特約商店之會計人員，將其消費金額及偽造之
信用卡資料輸入電腦之行為，究竟係在製作何項紀錄？使何人之財產權因而發生如何
之得喪變更等重要之事實，並未於事實欄內為明白之認定及詳細之記載，理由欄內亦
無相關之論述及說明，遽依刑法第三百三十九條之三論處上訴人甲○○罪刑（乙○○
此部分之犯行，經原審判決免訴確定），致其適用法律是否正當，無從憑以判斷，自
屬無可維持。(二)、意圖供行使之用而偽造信用卡者，民國九十年六月二十日公布修正
之刑法第二百零一條之一第一項增訂設有處罰之特別規定。原判決認定上訴人甲○○
於八十七年間偽造信用卡，嗣並持以刷卡消費等情，倘若不虛，則該上訴人意圖供行
使之用而偽造信用卡部分，其行為之後，應適用之相關法律已於原審判決前有所變更
，乃原審未為新舊法之比較適用，亦有判決不適用法則之違誤。(三)、客觀上為法院認
定事實及適用法律基礎之證據，雖已調查而其內容尚未明瞭者，即與未經調查無異，
如遽行判決，仍屬應於審判期日調查之證據未予調查，依刑事訴訟法第三百七十九條
第十款之規定，其判決當然為違背法令。原判決認定上訴人等共同持以行使之「蔡明
峰」國民身分證，係偽造之特種文書，而論上訴人等此部分應成立行使偽造特種文書
罪，係以被害人蔡明峰指稱：伊在八十七年五月間，將國民身分證質押給地下錢莊即
未取回，後來有人來要錢，伊才知該身分證遭人偽造等語，及卷附之蔡明峰真正國民
身分證影本，暨為警查獲其上貼有上訴人乙○○相片之「蔡明峰」國民身分證影本等
，為其主要之憑據（見原判決第八頁，理由甲之二）。然查刑法上偽造、變造文書之
主要區別，在於偽造係無製作權人冒偽他人名義不法製作文書，具有創設性者而言；
變造則指無製作權人變更他人作成之真正文書，不變更其本質者之謂。依卷附之上開
身分證影本觀之，其上照片部分固不相同（見雲林縣警察局北港分局刑字第一六三０
０號警卷第二十六、二十七頁），惟貼有上訴人乙○○相片之該國民身分證，究係利
用內政部所核發，而為被害人蔡明峰留置於地下錢莊之真正國民身分證予以變造，抑
或並非利用內政部核發之真正國民身分證所變造而係全屬偽造者？顯然仍欠明瞭而待
釐清。原審悉未調查究明，遽為判決，亦非適法。(四)、支票為要式證券，支票之作成
依票據法第一百二十五條第一項之規定，應記載同條項第一款至第八款所定之事項；
支票之必要記載事項如有欠缺，除票據法別有規定外（如同法第一百二十五條第二項
及第三項），依同法第十一條第一項前段之規定，其支票即為無效。支票之金額及發
票年、月、日，均為支票之絕對必要記載事項，如未記載，其支票當然無效，不能認
係有價證券。原判決認定上訴人等共同意圖供行使之用，而偽造如該判決附表二所示
之支票八十張等情，而就該附表二編號七十九、八十號之支票二張，其上發票日期及
金額部分均僅載為「不詳」（見原判決第四十八頁），致該二張支票是否業經記載完
成而為偽造之有價證券，仍有疑義，自不足資為適用法令之基礎，率為判決，於法併
有未合。上訴意旨指摘原判決關於上開部分不當，非無理由，應認有撤銷發回之原因
。
據上論結，應依刑事訴訟法第三百九十七條、第四百零一條，判決如主文。
中      華      民      國    九十二    年      七      月      四      日
                              最高法院刑事第十庭
                                  審判長法官  林  增  福
                                        法官  邵  燕  玲
                                        法官  吳  昆  仁
                                        法官  陳  世  雄
                                        法官  惠  光  霞
      右正本證明與原本無異
                                              書  記  官
中      華      民      國    九十二    年      七      月      九      日


司法院資訊處製作；財團法人民間司法改革基金會備份。
